臺灣雲林地方法院刑事判決　　　　　　　　　　　　　　九十三年度訴字第三七號
　　公　訴　人　臺灣雲林地方法院檢察署檢察官
　　被　　　告　丙○○
　　指定辯護人　本院公設辯護人丁○○
右列被告因偽造貨幣案件，經檢察官提起公訴（九十二年度偵字第一六五八號、九十
二年度偵字第一七０三號），本院判決如左：
    主  文
丙○○行使偽造之通用紙幣，未遂，累犯，處有期徒刑壹年捌月。扣案之偽造新臺幣
壹仟元紙幣壹張（編號ＬＸ６５７６１５ＥＵ）沒收。
    事  實  及  理  由
一、構成犯罪事實：
    丙○○於民國八十六年間，因違反麻醉藥品管理條例、竊盜、妨害公務及妨害風
    化等案件，分別經法院判處有期徒刑六月、八月、五月及一年二月，定應執行有
    期徒刑二年五月確定，於八十六年五月十四日入監執行，八十七年七月三日假釋
    出監，然於八十八年間遭撤銷假釋，於八十九年十月十三日入監執行殘刑，於九
    十年七月二十六日執行完畢出監。丙○○知悉王連祐（本院另案審理中）有偽造
    之紙鈔可供兌換，即向王連祐表示欲購買收集偽鈔以供使用。王連祐乃於九十二
    年四月四日晚間，在嘉義縣六腳鄉港尾村友人黃志封住處，將面額新台幣（下同
    ）一千元之偽造紙幣一張（編號ＬＸ６５７６１５ＥＵ號）交付予丙○○，並稱
    ：「給你試用，如未被發現，可以一千元大鈔買三張千元偽鈔」。丙○○明知王
    連祐交付之上開紙鈔係出於偽造，仍予收集，並於翌日晚間十時許，由不知情之
    案外人黃東和騎乘機車搭載丙○○至雲林縣北港鎮○○路七十八號「中將檳榔攤
    」，由丙○○持右開偽造之千元紙鈔向甲○○購買檳榔，而行使偽造之通用紙幣
    。為甲○○發現而拒絕出售，致丙○○未能得逞。適有北港分局員警在旁聽聞二
    人對話後，隨即展開追捕，旋於雲林縣北港鎮○○路與民享路口當場逮捕丙○○
    ，並扣得上開偽造之千元偽鈔乙張。
二、認定犯罪事實所憑證據及理由：
    （一）被告丙○○坦承明知王連祐交付之上開一千元紙鈔係偽鈔，仍加以收集，
          並持之向甲○○購買檳榔。
    （二）同案被告王連祐於檢察官面前坦承：丙○○在志封家說要以五千元買十五
          張千元偽鈔，我身上只有一張，所以就給他。
    （三）證人甲○○於警詢及檢察官面前證稱：九十二年四月五日晚上，有二個男
          生拿一千元偽鈔向我買檳榔，是黃東和載另一人，另一人向我買檳榔，我
          發現是偽鈔，問他有無零錢，他說沒有，我就不賣。正好有一便衣刑警開
          車路過，我跟他說有人拿偽鈔，該刑警就去抓他們。拿千元偽鈔向我買檳
          榔的是丙○○。
    （四）證人黃東和於警詢及檢察官面前證稱：當天是我以機車載丙○○，由侯文
          瑞向甲○○買檳榔，該一千元偽鈔是丙○○所有，我不知道該紙幣是偽造
          的。
    （五）扣案之千元偽鈔一張（編號ＬＸ６５７６１５ＥＵ號），經中央印製廠鑑
          定結果：係以彩色噴墨方式仿印，無凹版印紋凸起效果，紙質與真鈔不同
          ，螢光纖維絲係以螢光筆繪製，安全線另以抽離自真鈔一百元券折光變色
          安全線切割再黏貼仿鈔券正面五段裸露部分，左下角面額數字以燙印鋁箔
          膜仿折光變色油墨，係屬偽造，有扣押之千元偽鈔一張及中央印製廠九十
          三年三月九日中印發字第０９３０００１３０１號函一紙附卷可稽。
    （六）被告於審理時雖辯稱：偽鈔是王連祐拿給我試用，如果試用成功，可以和
          她拿剩下的偽造鈔票去向藥頭換藥，我沒有要準備要跟她換偽鈔。惟查：
          同案被告王連祐供稱因被告要向其購買偽鈔，才將上開偽鈔交給被告，
          已如前述。被告於檢察官面前及本院準備程序時亦供稱：該張偽鈔是綽
          號「小奇」之女子（即王連祐）交給我的，目的是要給我試用，如未被發
          現，她可以幫我以一張千元大鈔買三張偽鈔，這張是不用錢。顯見被告確
          實有向同案被告王連祐購買收集偽鈔以供行使之意思，而向王連祐索取該
          張偽鈔。被告前揭辯詞，係避重就輕之詞，不足採信。
    縱上所述，被告明知同案被告王連祐所交付之紙鈔係出於偽造，仍予以收集，並
    進而行使。本件事證明確，其犯行應堪認定。
三、論罪科刑之理由：
    （一）被告明知係偽造之紙幣，收集後冒充真幣行使，然未達行使之目的，核其
          所為，係犯刑法第一百九十六條第三項、第一項之行使偽造之通用紙幣未
          遂罪。被告意圖供行使之用而收集偽造通用紙幣之低度行為，為行使之高
          度行為所吸收，不另論罪。被告已著手於犯罪行為之實行，於結帳時即為
          甲○○發現該紙幣為偽造，致未行使得逞，為未遂犯，爰依刑法第二十六
          條前段之規定減輕其刑。又被告於八十六年間，因違反麻醉藥品管理條例
          、竊盜、妨害公務及妨害風化等案件，分別經法院判處有期徒刑六月、八
          月、五月及一年二月，定應執行有期徒刑二年五月確定，於八十六年五月
          十四日入監執行，八十七年七月三日假釋出監，然於八十八年間遭撤銷假
          釋，於八十九年十月十三日入監執行殘刑，於九十年七月二十六日執行完
          畢出監等情，有其臺灣高等法院被告全國前案紀錄表、刑案資料查註紀錄
          表各一份在卷可證。被告於有期徒刑執行完畢後五年內，再犯本件有期徒
          刑以上之罪，為累犯，應依刑法第四十七條之規定加重其刑，並依法先加
          後減。
    （二）本院審酌被告前有多次竊盜、妨害風化、妨害公務等犯罪前科，有其臺灣
          高等法院被告全國前案紀錄表、刑案資料查註紀錄表各一份在卷可稽；其
          僅高職肄業，教育程度不高，犯案前從事工地玻璃製造，僅因一時貪心、
          失慮，犯下本案，幸而被害人及時發現，未遭受損失；被告收集、行使之
          偽鈔張數只有一張，犯後坦承犯行，自動供出上手王連祐，因而查獲王連
          祐交付偽造貨幣犯行，態度良好等一切情狀，量處如主文所示之刑。扣案
          偽造之千元紙幣一張（編號ＬＸ６５７６１５ＥＵ號），應併依刑法第二
          百條宣告沒收。
    （三）辯護人另以：被告遭查獲後，與檢警充分合作，協助追查上手，幫忙警方
          查獲王連祐，應符合證人保護法第十四條第一項之規定，就被告所涉之犯
          罪，得減輕或免除其刑。又本件行使偽造紙幣之法定刑為三年以上，十年
          以下之有期徒刑，對被告顯有情輕法重之情形，請求再依刑法第五十九條
          之規定酌減其刑。惟查：
          １、按證人保護法第二條所列刑事案件之被告或犯罪嫌疑人，於偵查中供
              述與該案案情有重要關係之待證事項或『其他共犯』之犯罪事證，因
              而使檢察官得以追訴該案之『其他共犯』者，以經檢察官事先同意者
              為限，就其因供述所涉之犯罪，減輕或免除其刑，證人保護法第十四
              條第一項定有明文。又被告或犯罪嫌疑人雖非前項案件之共犯。但於
              偵查中供述其犯罪之『前手、後手或相關犯罪之網絡』，因而使檢察
              官得以追訴與該犯罪相關之第二條所列刑事案件之被告者，參酌其犯
              罪情節之輕重、被害人所受之損害、防止重大犯罪危害社會治安之重
              要性及公共利益等事項，以其所供述他人之犯罪情節或法定刑較重於
              其本身所涉之罪且經檢察官事先同意者為限，就其因供述所涉之犯罪
              ，得為不起訴處分，該法同條第二項亦有規定。本件被告於警詢中固
              供出上開偽造紙幣係同案被告王連祐所交付，因而使檢察官得以追訴
              其前手即同案被告王連祐。然王連祐係被告犯罪之前手，並非被告行
              使偽造通用紙幣犯行之共犯，故被告供出王連祐，依證人保護法第十
              四條第二項規定，乃檢察官是否為不起訴處分之問題，尚不得依同法
              條第一項規定主張減輕或免除其刑（最高法院九十一年度台上字第三
              四六三號判決要旨參照）。辯護人主張得適用該法第十四條第一項減
              輕或免除其刑，容有誤會。本院認為被告雖不符合證人保護法第十四
              條第一項之規定，不能享有減輕其刑之寬典，但本院仍於量刑時予以
              審酌，而量處被告最低刑，併此敘明。
    ２、被告犯罪前科累累，素行不端，意圖供行使之用而收集偽造之通用紙
              幣後，復持之行使，危害社會金融秩序之交易安全顯較單純收集偽造
              通用紙幣為重，因其行使行為未達既遂，本院業已依刑法第二十六條
              之規定減輕其刑。從而，本院認為量處被告有期徒刑一年八月是適當
              的處置，不宜再依刑法第五十九條之規定酌減其刑。
四、適用之法律：
    依刑事訴訟法第二百九十九條第一項前段，刑法第一百九十六條第一項、第二十
    六條前段、第四十七條、第二百條，罰金罰鍰提高標準條例第一條前段，判決如
    主文。
本案經檢察官乙○○到庭執行職務。
中　　　華　　　民　　　國　　　九十三　　　年　　　五　　月　　二十五　日
                                        臺灣雲林地方法院刑事第一庭
                                            審判長法　官
                                                  法  官
                                                  法  官
右正本證明與原本無異。
如不服本判決，應於判決送達後十日內，向本院提出上訴狀。（須附繕本）
          書記官
中　　　華　　　民　　　國　　　九十三　　　年　　　五　　月　　二十五　日
附錄本案論罪科刑法條
刑法第一百九十六條第一項：
行使偽造、變造之通用貨幣、紙幣、銀行券，或意圖供行使之用而收集或交付於人者
，處三年以上十年以下有期徒刑，得併科五千元以下罰金。
